【裁判字號】    90,易,60
【裁判日期】    900510
【裁判案由】    毒品危害防制條例
【裁判全文】
臺灣彰化地方法院刑事判決                              九十年度易字第六號
    公  訴  人  臺灣彰化地方法院檢察署檢察官
    被      告  甲○○
右列被告因毒品危害防制條例案件，經檢察官提起公訴（八十九年度毒偵緝字第六九
六、六九七號），本院判決如左：
        主  文
甲○○連續施用第二級毒品，累犯，處有期徒刑拾月。
扣案之玻璃吸食器貳支及吸管壹支，均沒收。
        事  實
一、甲○○前於民國（下同）於八十三年間，因犯竊盜罪及違反麻醉藥品管理條例罪
    案件，經法院各判處有期徒刑七月及五月，定應執行刑十月確定；於八十四年間
    ，因犯竊盜罪案件，經法院判處有期徒刑一年二月確定；於八十五年間，因犯竊
    盜罪案件，經法院判處有期徒刑一年確定；於八十七年間，因犯竊盜罪案件，經
    法院判處有期徒刑三月確定。各該案件合併執行，於八十八年四月一日執行完畢
    。其後，於毒品危害防制條例制定公布生效後，曾於八十九年一月間初犯施用毒
    品案件，經台灣彰化地方法院檢察署檢察官依據本院八十九年度毒聲字第二七八
    號裁定送觀察、勒戒後，認無繼續施用毒品之傾向，業於八十九年二月八日以八
    十九年度毒偵字第二三五、四六七號為不起訴處分確定。其於五年之內，復不知
    悔改，復基於概括犯意，自八十九年二月間起，至同年十月二十一日前三、四日
    內某日（確切日期甲○○不復記憶，無從查悉），在彰化縣彰化市○○里○○路
    ○段一七０巷三十號自宅處，將第二級毒品安非他命置置於吸食器內燒烤使成氣
    體再予以吸食，約每七至十日施用一次。經警先於八十九年二月十八日十八時三
    十分許，為警在彰化縣彰化市○○路一八九巷六弄一號四樓住處查獲，當場扣得
    其所有之玻璃吸食器及吸管各一支。再於同年三月二十五日經警在彰化市○○路
    一六九巷口處查扣其所有，置於楊朝崑所騎乘機車置物箱內之吸食器一支，因未
    依通知到案說明，經警於八十九年五月九日拘提到案，採驗其尿液呈甲基安非他
    命陽性反應；又於同年十月二十日經警緝獲後採驗其尿液亦呈甲基安非他命反應
    ，發覺其有續行施用之情事。經檢察官依本八十九年度毒聲字第二一三八號裁定
    送觀察、勒戒後，認有繼續施用毒品之傾向。
二、案經彰化縣警察局彰化分局報請臺灣彰化地方法院檢察署檢察官偵查起訴。
        理  由
一、右揭事實，訊據被告許乙順（以下簡稱被告）供認在卷，且其先後於八十九年二
    月十八日、同年五月十日及同年十月二十一日為警所採取之尿液，經檢驗確均呈
    現甲基安非他命反應，有卷附彰化縣衛生局煙毒尿液檢驗成績書三紙可稽（見台
    灣彰化地方法院檢察署八十九年度毒偵字第一三００號偵查卷第十八頁、八十九
    年度毒偵字第二五七八號偵查卷第三六頁；彰化縣警察局彰化分局彰警分刑字第
    二八六六二號刑事偵查卷宗第三頁），復有事實欄所示之吸食器及吸管扣案可證
    。又被告最後一次施用之確切時間，被告雖不復記憶，而無從查悉，但衡之毒品
    安非他命經進入人體內，於當日或其後三、四日內，尚可經由其尿液檢驗得知之
    藥理及生理實驗法則，顯認被告最後施用之時間，應係於八十九年十月二十一日
    緝獲當日或前三、四日內某時，要屬無疑。又查被告於八十九年一月間初犯施用
    毒品案件，經台灣彰化地方法院檢察署檢察官依據本院八十九年度毒聲字第二七
    八號裁定送觀察、勒戒後，認無繼續施用毒品之傾向，業於八十九年二月八日以
    八十九年度毒偵字第二三五、四六七號為不起訴處分確定之事實有不起訴處分書
    、刑案資料查註紀錄表在卷足憑。其於五年之內，再犯毒品危害防制條例第十條
    第二項之施用第二級毒品罪，經再裁定送觀察、勒戒後，認有繼續施用毒品之傾
    向，亦有台灣彰化看守所附設勒戒處所八十九年十二月一日彰所戒字第三０七八
    號函陳之有無繼續施用傾向證明書併評估標準紀錄表各一份附卷可稽（八十九年
    度毒偵緝字第六九六號偵查卷第十九頁至二十一頁）。綜上所述，本案事證明確
    ，被告犯行足以認定。
二、按安非他命係屬第二級毒品，此稽之毒品危害防制條例第二條第二項第二款之規
    定可明。核被告所為，係犯毒品危害防制條例第十條第二項之施用第二級毒品罪
    。其於施用之際，持有第二級毒品海洛因與安非他命之行為，應為施用之高度行
    為吸收，不另論罪。又其多次施用第二級毒品安非他命之行為，時間密接、犯罪
    構成要件復相同，顯係基於概括犯意反覆為之，應依刑法第五十六條連續犯之規
    定，論以一罪，並加重其刑。公訴人於起訴書雖僅記載被告自八十九年二月十八
    日當日前三日內某時起迄同年五月十日當日或前三日內某時止之施用第二級毒品
    之行為事實，惟未據公訴人於起訴書敘及，如前開事實欄所載之其餘施用第二級
    毒品犯行，因與已起訴部分之犯罪事實，具有連續犯之關係，屬裁判上一罪，為
    法律上之同一案件，依刑事訴訟法第二百六十七條之規定，應為起訴效力所及，
    本院自得併予審判。查被告前於八十三年間，因犯竊盜罪及違反麻醉藥品管理條
    例罪案件，經法院各判處有期徒刑七月及五月，定應執行刑十月確定；於八十四
    年間，因犯竊盜罪案件，經法院判處有期徒刑一年二月確定；於八十五年間，因
    犯竊盜罪案件，經法院判處有期徒刑一年確定；於八十七年間，因犯竊盜罪案件
    ，經法院判處有期徒刑三月確定。各該案件合併執行，於八十八年四月一日執行
    完畢之事實，有本院被告全國前案紀錄表、台灣彰化地方法院檢察署刑案資料查
    註紀錄表一份附卷足按，其於有期徒刑執行完畢後，五年以內再犯有期徒刑以上
    之本罪，為累犯，所犯罪之本刑，應依刑法第四十七條之規定遞加重之。按施用
    毒品，除戕害自身之健康、生命外，並已衍生危害家庭之不良後果，且損及社會
    、國家之整體利益。被告前曾犯違反麻醉藥品管理條例罪（相當於現行法之施用
    第二級毒品罪）案件，經法院判處有期徒刑確定，並入監執行完畢。於毒品危害
    防制條例制定公布生效後，復犯施用毒品案件，經觀察、勒戒後，已無繼續施用
    之傾向，經不起訴處分確定後，尚不能深切體悟，自愛自重，猶不顧施用毒品對
    其個人、家庭及社會、國家所造成之危害與負累，而更犯之，難認其罪責係屬輕
    微，自應受相當之刑罰制裁，始符社會正義。再斟酌被告既無從僅藉由觀察、勒
    戒及強制戒治處分，根除其犯罪之潛在危險，自應佐以相當之有期徒刑，以強化
    其違法意識，庶幾克其功效。揆之被告曾有違反麻醉藥品罪前科，又係累犯，且
    於前案實施觀察、勒戒完成後不旋踵，即連番累次無視行為之危害性而更犯之等
    情節，參酌施用第二級毒品罪係三年以下有期徒刑，其所犯之施用第二級毒品罪
    ，顯不適宜僅量處十月未滿之有期徒刑，否則，無異以兒戲相待，實難促使被告
    醒悟行為之可責性。爰審酌被告之素行、犯罪之動機、情節、所生危害及其他犯
    罪情節，並犯後之態度等一切情狀，量處如主文所示之刑。切望被告往後能深體
    生命之意義、價值與責任，善自珍惜，惕勵自新，痛下決心革除惡習，斷絕損友
    ，專心戮力於工作及家庭，勿抱持僥倖行險與自暴自棄之心理，繼續頹廢墮落，
    而愧負國家政府助成戒斷毒癮之旨意與期待，與父母自幼撫育長成之苦心與殷望
    ，並見羞鄉里。至經警於八十九年二月十八日在被告住處扣案之吸食器及吸管各
    一支，被告雖否認為其所有，但各該物品既在被告之住所內查獲，為被告所支配
    、管領及使用，按之「占有者推定為所有者」之民事法理，應足推定為被告所有
    無訛。另於八十九年三月二十五日為警在案外人楊朝崑所騎乘之機車置物箱內查
    扣之吸食器一支，係被告所有之事實，已據楊朝崑供證在卷，衡之案外人楊朝崑
    於當日所採驗之尿液，並無安非他命反應，且其就被告置放該吸食器於其機車之
    原因、時間、地點及其他細節供述甚明，應認其證詞信實可憑。又核之上開吸食
    器及吸管之用途，係供施用第二級毒品所用之器具，爰依刑法第三十八條第一項
    第二款之規定，併於被告所犯之罪刑內宣告沒收之。
據上論斷，應依刑事訴訟法第二百九十九條第一項前段，毒品危害防制條例第十條第
二項，刑法第十一條前段、第五十六條、第四十七條、第三十八條第一項第二款，判
決如主文。
中      華      民      國    九十      年      五      月      十      日
  臺灣彰化地方法院刑事第一庭
                                      法      官   蔡  紹  良
右正本證明與原本無異。
如不服本判決，應於判決送達後十日內，向本院提出上訴狀（須附繕本）。
                                      法院書記官   王  惠  嬌
中      華      民      國    九十      年      五      月     十七     日
附錄：
毒品危害防制條例第十條：
施用第一級毒品者，處六月以上五年以下有期徒刑。
施用第二級毒品者，處三年以下有期徒刑。


司法院資訊處製作；財團法人民間司法改革基金會備份。
